【裁判字號】    97,上訴,3310
【裁判日期】    971031
【裁判案由】    違反槍砲彈藥刀械管制條例
【裁判全文】
臺灣高等法院刑事判決                97年度上訴字第3310號
上  訴  人
即  被  告  甲○○
                      樓
指定辯護人  本院公設辯護人乙○○
上列上訴人即被告因違反槍砲彈藥刀械管制條例案件，不服臺灣
新竹地方法院97年度訴字第348號，中華民國97年6月18日第一審
判決（起訴案號：臺灣新竹地方法院檢察署96年度偵字第6792號
），提起上訴，本院判決如下：
    主  文
上訴駁回。
    事  實
一、甲○○前曾於民國94年間因違反毒品危害防制條例案件，經
    原審分別以94年度竹簡字第153號、356號判決分別判處有期
    徒刑5月、6月確定，並經原審以94年度聲字第899號裁定定
    其應執行刑為有期徒刑10月確定，並於94年12月7日易科罰
    金執行完畢。其明知可發射子彈具有殺傷力之土造槍枝及子
    彈係槍砲彈藥刀械管制條例第4條第1項第1款、第2款所列管
    之槍砲、子彈，非經主管機關之許可，不得擅自寄藏，竟於
    95年6月某日，在新竹市○○路錢櫃KTV門口，收受鄭經成（
    綽號麥可，已於95年12月25日死亡）所交付可發射子彈具有
    殺傷力之土造滾筒式霰彈槍1支（槍枝管制編號：
    0000000000）及霰彈（口徑12GAUGE）4顆，即自斯時起未經
    許可而寄藏上開具殺傷力之土造槍枝、子彈，先藏放其小客
    車上，後再藏放新竹市○○○街108巷14之3號3樓租屋處，
    嗣於96年11月11日20時30分許，經警持搜索票至甲○○租屋
    處執行搜索，扣得前揭具有殺傷力之土造槍枝乙支（槍枝管
    制編號：0000000000）、霰彈（口徑12GAUGE）4顆而查獲上
    情。
二、案經行政院海岸巡防署海洋巡防總局第十二海巡隊報告臺灣
    新竹地方法院檢察署檢察官偵查起訴。
    理  由
一、本件上訴人即被告甲○○（下稱被告）及其辯護人於本院準
    備程序或審理中均明確表示對本案卷內人證、物證之證據能
    力無意見（見本院97年9月23日準備程序筆錄、97年10月23
    日審判筆錄），且於言詞辯論終結前，就本案證據之調查，
    均無任何異議，既無異議，依刑事訴訟法第159條之5規定，
    該等人證、物證，自均有證據能力，先予敘明。
二、訊據被告就未經許可寄藏上開土造滾筒式霰彈槍（槍枝管制
    編號：0000000000）1支及霰彈（口徑12GAUGE）4顆，嗣於
    96年11月11日20時30分許為警在其上開租屋處搜索查獲，並
    扣得土造滾筒式霰彈槍1支（槍枝管制編號：0000000000）
    及霰彈（口徑12GAUGE）4顆等情迭據被告於原審準備程序、
    審理中、本院準備程序中坦承不諱，並有原審96年度聲搜字
    第623號搜索票影本、新竹市警察局第一分局搜索、扣押筆
    錄、扣押物品目錄表、刑案現場照片17張（見偵卷第9頁至
    13頁、第28頁至34頁）附卷可參，另有上開土造滾筒式霰彈
    槍1支（槍枝管制編號：0000000000）及霰彈（口徑12GAUGE
    ）4顆扣案足資佐證。而上開槍枝經送內政部警政署刑事警
    察局鑑定認係土造轉輪霰彈槍，擊發功能正常，可供擊發適
    用子彈，具殺傷力，又送鑑霰彈4顆，均係口徑12GAUGE之制
    式霰彈，經試射後，認均具殺傷力，此有內政部警政署刑事
    警察局96年11月23日刑鑑字第0960175231號槍彈鑑定書1份
    （見偵卷第48頁至51頁）、97年5月12日刑鑑字第
    0970062241號函（見原審卷第21之1頁）附卷可稽。被告經
    本院合法傳喚而未到庭，惟據其於97年10月2日上訴理由狀
    或辯稱其於受寄之初並不知所寄之物為槍、彈云云，惟參諸
    被告於97年2月27日檢察官偵查中自承其與上開槍、彈之寄
    放人綽號麥可之人僅係喝酒時經朋友介紹認識之普通朋友，
    其竟未查看即自該人接受該槍、彈，並將之自外面拿回住處
    置放，再參以被告復自承該袋東西蠻重的，嗣其復自他人知
    悉寄放人綽號麥可已死亡，其竟仍未查看綽號麥可之人所寄
    放之物究為何物至被查獲止，諸此情節，均與吾人日常生活
    經驗不合，益證被告上開不知所寄之物為槍、彈云云之所辯
    ，要屬事後飾卸之詞，不足採信。本件事證明確，被告犯行
    堪以認定。
三、按槍砲彈藥刀械管制條例第4條所列之槍砲、彈藥，依同條
    例第5條規定，非經中央主管機關許可，不得製造、販賣、
    運輸、轉讓、出租、出借、持有、寄藏或陳列。本件被告所
    寄藏之具有殺傷力之土造滾筒式霰彈槍1支（槍枝管制編號
    ：0000000000）及霰彈（口徑12GAUGE）4顆，乃屬槍砲彈藥
    刀械管制條例第4條第1項第1款、第2款所稱之其他可供發射
    子彈具有殺傷力之槍砲、子彈。核被告所為，係犯槍砲彈藥
    刀械管制條例第8條第4項、第12條第4項未經許可寄藏其他
    可發射子彈具有殺傷力之土造槍枝、子彈罪。被告以一行為
    同時寄藏上開土造槍枝及子彈，同時觸犯同條例第8條第4項
    、第12條第4項之罪，應依刑法第55條想像競合犯之規定，
    從一重之槍砲彈藥刀械管制條例第8條第4項之未經許可寄藏
    具有殺傷力之土造槍枝罪論處。另起訴書雖記載被告變異寄
    藏之意思而持有上開具有殺傷力之制式手槍、子彈一節，惟
    此部分亦據公訴人於原審審理中當庭更正為被告係以寄藏之
    意思而持有上開土造槍枝、子彈，附此敘明。次按，寄藏與
    持有，均係將物置於自己實力支配之下，僅寄藏必先有他人
    持有行為，而後始為之受寄代藏，故受寄人代為保管，其保
    管之本身，亦屬持有，不過此之持有係受寄之當然結果，槍
    砲彈藥刀械管制條例既就「持有」與「寄藏」為分別處罰之
    規定，則單純之「持有」，固不包括「寄藏」，惟「寄藏」
    之受人委託代為保管，其保管之本身所為之「持有」，既係
    「寄藏」之當然結果，法律上自宜僅就「寄藏」行為為包括
    之評價，不應另就「持有」予以論罪（最高法院74年臺上字
    3400號判例意旨參照）。是被告寄藏土造槍枝、子彈而持有
    該土造槍枝、子彈，應分別為寄藏土造槍枝、子彈之當然結
    果，不另論罪。再按未經許可持有土造槍枝、子彈罪，其持
    有之繼續，為行為之繼續而非狀態之繼續，亦即該土造槍枝
    一經持有，罪即成立，但其完結須繼續至持有行為終了時為
    止。則包括持有之寄藏該土造槍枝、子彈行為，自亦為行為
    之繼續，其犯罪之完結亦須繼續至寄藏行為終了時為止，其
    間法律縱有變更，如其行為繼續實施至新法施行以後，即無
    行為後法律變更之可言，而應適用其行為終止時之法律論處
    （最高法院75年度臺上字第6600號、89年度臺非字第186 號
    判決意旨參照）。查被告於95年6月某日起寄藏扣案土造槍
    枝、子彈，經警於96年11月11日20時30分許查獲，被告持有
    上開土造槍枝、子彈之行為繼續中，刑法已於94年1月7日修
    正公布，並於95年7月1日施行，惟依上開說明，仍不生行為
    後法律變更之新舊法比較問題，應適用其行為終止時之修正
    後刑法相關規定論處。被告前曾因毒品危害防制條例案件，
    經原審分別以94年度竹簡字第153號、356號判決分別判處有
    期徒刑5月、6月，並定其應執行刑為有期徒刑10月均確定，
    並於94年12月7日易科罰金執行完畢等情，有本院被告前案
    紀錄表在卷可稽，茲於執行完畢後5年以內故意再犯本件有
    期徒刑以上之罪，應論以累犯，並依法加重其刑。
四、原審因以被告本案事證明確，而適用槍砲彈藥刀械管制條例
    第8條第4項、第12條第4項，刑法第11條前段第55條、第47
    條第1項、第42條第3項前段、第38條第1項第1款等規定，並
    審酌被告無視法令禁制，未經許可寄藏具有殺傷力之改造手
    槍、子彈，且受託寄藏時間非短，雖寄藏期間未查出該改造
    手槍、子彈用於其他犯罪，但對人身安全及社會治安所造成
    之潛在危害甚鉅，兼衡其藏放槍、彈之數量，犯後對犯罪情
    節坦白承認，態度普通，及其犯罪之目的、手段等一切情狀
    ，量處被告有期徒刑3年4月，併科罰金新臺幣100000元，並
    諭知罰金易服勞役之折算標準為以新臺幣1000元折算1日；
    並說明扣案可發射子彈具有殺傷力之土造滾筒式霰彈槍1 支
    （槍枝管制編號：0000000000），擊發功能正常，具殺傷力
    ，屬違禁物，不問屬於犯人與否，應依刑法第38條第1項第1
    款規定宣告沒收。至扣案之霰彈（口徑12GAUGE）4顆，業經
    試射完畢，已非違禁物，自毋庸為沒收之宣告。核其認事、
    用法，均無違誤，量刑亦稱妥適。被告上訴意旨仍執陳詞否
    認犯罪，並空言原審量刑過重云云，為無理由，其執此上訴
    意旨，任意指摘原判決不當，求予撤銷改判，為無理由，應
    予駁回。
五、被告經本院合法傳喚無正當理由而未到庭，爰不待其陳述，
    逕行判決，附此敘明。被告雖於本院審理後之翌日提出請假
    單稱其於97年10月22日晚不舒服，致97年10月23日無法起床
    云云，並提出國軍新竹地區醫院附設民眾診療服務處診斷證
    明書一紙為證，惟查果被告確於97年10月22日晚即感身體不
    適，衡情其應立即就近至醫療院所掛號急診，而應非遲至本
    院所訂審理期日（97年10月23日上午9時40分）之後之近中
    午時刻（11時45分）始自其住處之竹北市遠赴新竹市之國軍
    新竹地區醫院附設民眾診療服務處就醫，益證被告上開請假
    事由之不正當性，附此敘明。
據上論斷，應依刑事訴訟法第368條、第371條，判決如主文。
本案經檢察官王金聰到庭執行職務。
中    華    民    國    97    年    10    月    31    日
                  刑事第二十庭審判長法  官  楊貴雄
                                    法  官  高愈杰
                                    法  官  林銓正
以上正本證明與原本無異。
如不服本判決，應於收受送達後10日內向本院提出上訴書狀，其
未敘述上訴之理由者並得於提起上訴後10日內向本院補提理由書
（均須按他造當事人之人數附繕本）。
                                    書記官  陳玲憶
中    華    民    國    97    年    10    月    31    日
附錄：本案論罪科刑法條全文
槍砲彈藥刀械管制條例第8條第4項：
未經許可，持有、寄藏或意圖販賣而陳列第1項所列槍枝者，處3
年以上10年以下有期徒刑，併科新臺幣700萬元以下罰金。
槍砲彈藥刀械管制條例第12條第4項
未經許可，持有、寄藏或意圖販賣而陳列子彈者，處5年以下有
期徒刑，併科新臺幣300萬元以下罰金。
第1項至第3項之未遂犯罰之。


司法院資訊處製作；財團法人民間司法改革基金會備份。
